【裁判字號】    92,財管,14
【裁判日期】    920331
【裁判案由】    
【裁判全文】
臺灣士林地方法院民事裁定  九十二年度財管字第一四號
    聲  請  人  丁○○
                丙○○
                乙○○○
                戊○○
                己○○
右聲請人聲請選任被繼承人甲○○遺產管理人事件，本院裁定如左：
    主      文
選任財政部國有財產局臺灣北區辦事處為被繼承人甲○○之遺產管理人。
准對被繼承人甲○○（男，民國前十五年八月十五日出生，原設籍台北州淡水郡淡水
街淡水字新店五五番地，於民國四十四年十月二十五日死亡）為承認繼承之公示催告
。
被繼承人甲○○之繼承人，應自前項公示催告最後登載新聞紙之日起，壹年內承認繼
承，上述期限屆滿，無繼承人承認繼承時，被繼承人甲○○之遺產，於清償債權並交
付遺贈物後，如有剩餘即歸屬國庫。
    理      由
一、按繼承開始時，繼承人有無不明，而無親屬會議或親屬會議未於一個月內選定遺
    產管理人者，利害關係人得聲請法院選任遺產管理人，並由法院依公示催告程序
    ，定六個月以上之期限，公告繼承人，命其於期限內承認繼承，民法第一千一百
    七十七條、第一千一百七十八條第一項、第二項規定甚明。
二、本件聲請意旨略以：被繼承人甲○○自台灣光復時之民國（下同）三十四年十月
    二十五日即告失蹤，生死不明，並經本院判決宣告其於四十四年十月二十五日死
    亡在案。被繼承人甲○○為坐落台北市○○段○○段三三一地號土地共有人之一
    ，聲請人等之被繼承人魏廷自四十四年起占有上開土地，依規得定因時效取得地
    上權。就甲○○所遺上開土地，聲請人自屬利害關係人，且依被繼承人戶籍謄本
    記載，並無民法第一千一百三十一條所定親屬，足資召開親屬會議以定遺產管理
    人，爰聲請選任童俊仁為其遺產管理人等語。
三、聲請人之主張之事實，業經提出本院九十年度家催字第三三號裁定、九十一年度
    亡字第五六號判決影本、土地登記簿謄本等為證，並有本院九十年度家催字第三
    三號卷宗內戶籍謄本可參，自堪信為真實。本院前於九十年度家催字第三三號案
    件審理中，雖曾查詢甲○○於日據時代或光復後戶籍謄本，然據台北縣淡水鎮戶
    政事務所函覆：日據時期除戶簿非法定簿冊，本省光復時未列冊接管，依該所現
    有資料，僅有日據時期除戶簿可憑等語，有該所九十年六月七日九十北縣淡戶字
    第二四０九號函可稽（本院九十年度家催字第三三號卷第七二頁參照），依該簿
    冊之記載，其繼承人有無自屬不明。聲請人雖聲請選任童俊仁為遺產管理人，然
    被繼承人既遺有積極財產，且國有財產局為管理國家財政之法定機關，具有相當
    之公信力，本院認宜選任該局台灣北區辦事處為被繼承人甲○○之遺產管理人，
    並依法為承認繼承之公示催告，爰裁定如主文所示。
中      華      民      國    九十二    年      三      月    三十一    日
                                    臺灣士林地方法院家事法庭
~B法      官  邱璿如
右為正本係照原本作成。
如對本裁定抗告須於裁定送達後十日內向本院提出抗告狀。
中      華      民      國    九十二    年      四      月      一      日
~B法院書記官  張雪莉


司法院資訊處製作；財團法人民間司法改革基金會備份。
